高雄高等行政法院判決
　　　　　　　　　　　　　　　　　　 　93年度訴字第911號
　　　　　　　　　　　　　　　.
原　　　告　府昌有限公司
代　表　人　甲○○
訴訟代理人　戊○○
被　　　告　財政部臺灣省南區國稅局
代　表　人　乙○○　局長
訴訟代理人　丁○○
上列當事人間因稅捐稽徵法事件，原告不服財政部中華民國九十
三年六月二十四日台財訴字第○九三○○○六一○○號訴願決定
，提起行政訴訟。本院判決如下：
　　主  文
原告之訴駁回。
訴訟費用由原告負擔。
　　事  實
一、事實概要：
    緣原告於民國（下同）八十六年五月至十月間銷售貨物，銷
    售額合計一六、三七九、八○一元，未依規定開立統一發票
    與實際買受人丙○○，卻開立統一發票五十四紙予非實際交
    易對象之笙繹股份有限公司（以下簡稱笙繹公司），違反行
    為時營業稅法（以下簡稱營業稅法）第三十二條第一項前段
    規定，經臺北市稅捐稽徵處查獲後移送原處分機關嘉義市稅
    捐稽徵處查證屬實，審理違章成立，乃依稅捐稽徵法第四十
    四條規定按認定之銷售額總額處百分之五罰鍰八一八、九九
    一元。原告不服，申經復查，因營業稅業務自九十二年一月
    一日移由被告承受，經被告決定維持原處分，原告乃循序提
    起訴願，亦遭駁回，遂提起本件行政訴訟。
二、兩造聲明：
  (一)原告聲明求為判決：
    (1)訴願決定及原處分（含復查決定）均撤銷。
    (2)訴訟費用由被告負擔。
  (二)被告聲明求為判決：
    如主文所示。
三、兩造主張之理由：
  甲、原告主張之理由：
    1.一般商場交易，營業人實不可能要求買受人提示其係買受
      人商號負責人或要求買受人提出其係商號受僱人身分之證
      明，始肯給予發票，且前往買受貨品之人，縱未能提出其
      係商號負責人或受僱人之證明，依法營業人亦須開立發票
      ，不能因此而拒開發票，是營業人於出售貨物或勞務時，
      如開立發票予前往購買之人，應認其已盡法定義務，如要
      求營業人須查明買受人所指定於發票上記載之買受人是否
      為實際交易對象，無異要求營業人執行公法上之責任，實
      無期待可能性。查原告於銷售電視機、冷氣機等家電用品
      時，均依法開立發票給買受人「笙繹公司」，而未有遺漏
      ，而當時來採購之人丙○○即稱其係笙繹公司人員，為其
      公司所買，則原告無由查悉實際之買受人究竟是丙○○個
      人或笙繹公司，亦無權要求買受人證明確實是笙繹公司所
      買。從而該發票上所載買受人名稱如有不實，亦係受丙○
      ○瞞騙使然，其責任自應由造假之買受人丙○○負責。又
      原告於出售系爭家電用品之初，曾查證過確有「笙繹公司
      」存在，且所開給笙繹公司之發票，亦經該公司收受，未
      曾退回交易之家電用品；況且丙○○所採購電器用品，均
      要求原告將發票均開具給笙繹公司，並無其他行號，是原
      告對丙○○自稱為笙繹公司員工，自無所懷疑。除此，不
      論丙○○是不是笙繹公司職員或是授權採購之代理人，其
      既向原告表示買受人是笙繹公司，而原告信其所言，而開
      給笙繹公司發票，既經笙繹公司受領而無反對意見，依民
      法第一百六十九條規定，原告主張笙繹公司為交易買受人
      ，亦於法有據。更何況買主指送之情形屢見不鮮，本屬常
      事。是原告對上述發票之開立，並無故意過失可言。
    2.又原告確實有銷售本件系爭之貨物，不論統一發票買受人
      應開予丙○○或笙繹公司，原告皆繳納相同營業稅額，既
      不因發票開給誰而減少稅負，被告自不應對對原告再予科
      處罰鍰。而法令又無強使原告確認「真正買主」為誰之義
      務，是笙繹公司因虛設行號所產生之欠稅，依法應尋該公
      司負責人追繳。
  乙、被告主張之理由
    1.查原告八十六年五月至十月間銷售電視機、冷氣機等家電
      用品，銷售合計一六、三七九、八○一元，原告於復查主
      張，本件系爭家電交易過程皆由丙○○聯絡下單，由原告
      業務員將貨送至其臺北公司當場點交無誤開立三聯式統一
      發票與笙繹公司，且丙○○自稱為笙繹公司，惟依丙○○
      九十一年九月四日及同年十二月二十三日在臺南縣稅捐稽
      徵處所作談話筆錄稱，系爭家電由其訂貨，由原告將貨送
      至臺北縣汐止鎮○○街二七四號一樓之住所點交，再由原
      告之貨車轉運至付款人董君（董君之全名不知）指定之內
      湖倉庫，董君點交貨物後交付現金，由其簽立收據後將現
      金回住所，電話告知原告貨款已收取，並將款項交付送
      司機，司機並無簽立收據；且丙○○又稱並非笙繹公司員
      工。另原告委託戊○○於九十一年四月二十五日在嘉義市
      稅捐稽徵處所作談話筆錄稱，丙○○自稱係笙繹公司人員
      ，前來原告處所訂貨，由原告之貨車將貨送至臺北縣汐止
      鎮○○街二七四號一樓丙○○之住所點交，簽收單已遺失
      ，丙○○當場以現金支付，笙繹公司無支付任何款項，丙
      ○○稱其為笙繹公司人員，要求開立統一發票與笙繹公司
      。綜上，丙○○與戊○○之說詞雖有出入，以丙○○已自
      承其非笙繹公司員工，有丙○○八十六年度綜合所得稅結
      算申報書及韋庭企業有限公司開立之扣繳憑單可稽，足證
      丙○○並非笙繹公司員工。
    2.次查整個交易流程由訂貨、點交至付款等進貨行為，皆係
      丙○○及董君所為，笙繹公司涉嫌虛設行號，無進貨事實
      已臻明確。又原告八十六年五月至十月間與丙○○交易計
      有六十三次交易金額達一六、三七九、八○一元，交貨地
      點皆係丙○○之住所，原告稱其不知丙○○非笙繹公司之
      員工，縱非故意亦難謂無過失，原處分依規定，按經查明
      認定之銷售總額處百分之五罰鍰八一八、九九一元，並無
      違誤。
  理  由
一、按「營業人銷售貨物或勞務，應依本法營業人開立銷售憑證
    時限表規定之時限，開立統一發票交付買受人。」、「對外
    營業事項之發生，營利事業應於發生時自他人取得原始憑證
    ，如進貨發票，或給予他人原始憑證，如銷貨發票。給與他
    人之憑證，應依次編號並自留存根或副本。」、「營利事業
    依法規定應給與他人憑證而未給與，應自他人取得憑證而未
    取得，或應保存憑證而未保存者，應就其未給與憑證、應自
    他人取得憑證而未取得，或應保存憑證而未保存者，應就其
    未給與憑證、未取得憑證或未保存憑證，經查明認定之總額
    ，處百分之五罰鍰。」營業稅法三十二條第一項前段、稅捐
    稽徵機關管理營利事業會計帳簿憑證辦法第二十一條第一項
    及稅捐稽徵法第四十四條分別定有明文。
二、經查，原告於八十六年五月至十月間銷售貨物，銷售額合計
    一六、三七九、八○一元，未依規定開立統一發票與實際買
    受人丙○○，卻開立統一發票五十四紙予非實際交易對象笙
    繹公司，違反營業稅法第三十二條第一項前段規定，經臺北
    市稅捐稽徵處查獲後移送嘉義市稅捐稽徵處查證屬實，審理
    違章成立，乃依稅捐稽徵法第四十四條規定按經認定之銷售
    額總額處百分之五罰鍰八一八、九九一元，此有專案申請調
    檔統一發票查核清單及處分書附於原處分卷可稽，經核並無
    不合。而原告提起本件訴訟無非主張丙○○自稱係笙繹公司
    之員工，故將發票開立給笙繹公司，原告並無義務查證買受
    人之身分，因此原告應無故意過失可言；且原告確實有銷售
    本件系爭之貨物，不論統一發票買受人應開予丙○○或笙繹
    公司，原告皆繳納相同營業稅額，既不因發票開給誰而減少
    稅負，被告自不應對對原告再予科處罰鍰云云。惟查：
    1.按稅捐稽徵法第四十四條所謂「依法」，係指依營業稅法
    　第三十二條第一項：「營業人銷售貨物或勞務，應依本法
      營業人開立銷售憑證時限表規定之時限，開立統一發票交
      付買受人」之規定而言。而所謂「他人」，則指貨物或勞
      務之直接買受人或直接銷售人，非指直接買受人或銷貨人
      以外之他人。申言之，營業人如違反營業稅法第三十二條
      第一項規定應給與貨物或勞務之直接買受人或直接銷售人
      憑證而未給與之作為義務，即構成稅捐稽徵法第四十四條
      之違法行為，此觀諸司法院釋字第二五二號解釋自明。
    2.本件系爭之交易，乃係原告於八十六年五月至十月間銷售
    　電器用品予訴外人丙○○，銷售額合計一六、三七九、八
    　○一元，並均依丙○○之指示，將發票開予笙繹公司。原
    　告雖一再陳稱當時來採購之人丙○○自稱其係笙繹公司人
    　員，為其公司所買云云，惟依丙○○九十一年九月四日及
      同年十二月二十三日在臺南縣稅捐稽徵處所作談話筆錄則
      稱，系爭家電由其訂貨，由原告將貨送至臺北縣汐止鎮○
      ○街二七四號一樓之住所點交，再由原告之貨車轉運至付
      款人董君（董君之全名不知）指定之內湖倉庫，董君點交
      貨物後交付現金，由其簽立收據後將現金回住所，電話
      告知原告貨款已收取，並將款項交付予送貨司機，而司機
      並無簽立收據。又伊並不是笙繹公司之員工，且理論上原
      告應知道伊是仲介者而不是該公司員工等語，此有該談話
      筆錄附於原處分卷內可稽；再者，丙○○於本院開庭時亦
      到庭證稱，其係向原告進貨，再將貨賣給笙繹公司或家樂
      福、萬客隆等公司；當時是以其個人名義向原告進貨，因
      電器利潤很低，如原告開立發票給伊，而伊再開給笙繹公
      司的話，伊還是要繳稅金，就沒有利潤了，所以當時向原
      告講發票抬頭直接開笙繹公司就好，貨款部分由伊向笙繹
      公司收；當時是由原告送貨至伊家，而伊再借原告的貨車
      將貨載送至笙繹公司，回程伊再把錢交予原告等語，復有
      九十四年四月七日本院準備程序筆錄附卷可佐。準此，丙
      ○○實為本案系爭貨物之實際買受人，而非笙繹公司，原
      告開立發票予非實際交易對象之笙繹公司，即有違反首揭
      營業稅法及稅捐稽徵法之規定。雖原告另稱其無由查悉實
      際之買受人究竟是丙○○個人或笙繹公司，從而該發票上
      所載買受人名稱如有不實，亦係受丙○○瞞騙使然云云，
      惟從原告與丙○○之交易過程中，由訂貨、點收及付款等
      各項行為，皆係丙○○親自為之，且雙方交易次數多達六
      十三次，而交易金額達一六、三七九、八○一元，且交貨
      地點均為丙○○之臺北縣汐止鎮住所；此外，倘系爭電器
      用品之實際買受人為笙繹公司，則公司又豈會以現金交付
      予公司之職員（即丙○○）代為支付貨款，卻不要求原告
      簽立收據作為憑證之道理？則原告不知買受人為丙○○，
      顯與經驗法則有違，是原告未盡查明實際交易對象之義務
      ，縱非故意，亦難辭過失之責，則依司法院釋字第二七五
      號解釋意旨，即應受罰。從而原處分機關嘉義市稅捐稽徵
　　　處依稅捐稽徵法第四十四條及營業稅法第三十二條第一項
　　　前段之規定，按未依規定開立發票與實際買受人之金額一
　　　六、三七九、八○一元處百分之五罰鍰計八一八、九九一
　　　元，依法並無不合。
三、綜上所述，原告之主張並不可採。原處分機關嘉義市稅捐稽
    徵處以原告違反稅捐稽徵法第四十四條規定，按經認定之銷
    售額總額處百分之五罰鍰計八一八、九九一元，並無違誤，
    被告復查決定維持原處分，亦無不合。訴願決定遞予維持，
    俱無不合。原告起訴請求撤銷訴願決定及原處分（含復查決
    定），為無理由，應予駁回。又本件事證已明，兩造其餘攻
    擊防禦方法，並不影響本件判決基礎，尚無逐一論述之必要
    ，附此說明。
四、據上論結，本件原告之訴為無理由，爰依行政訴訟法第一百
    九十五條第一項後段、第九十八條第三項前段，判決如主文
    。
中　　華　　民　　國　　94　　年　 　5　　月　 31  　 日
                  第三庭審判長法　官　 江幸垠
                  　　　　　  法　官　 簡慧娟
                              法  官   邱政強
以上正本係照原本作成。
如不服本判決，應於判決送達後20日內向本院提出上訴書狀，其
未表明上訴理由者，應於提起上訴後20日內向本院提出上訴理由
書（須按對造人數附繕本）；如於本判決宣示或公告後送達前提
起上訴者，應於判決送達後20日內補提上訴理由書（須附繕本）
。未表明上訴理由者，逕以裁定駁回。
提起上訴應預繳送達用雙掛號郵票7份（每份34元）。
中　　華　　民　　國　　94　　年　 　5　　月　 31  　 日
　　　　　　　　　　　　　　　書記官   藍慶道
